【裁判字號】    98,交簡上,28
【裁判日期】    990311
【裁判案由】    過失傷害
【裁判全文】
臺灣宜蘭地方法院刑事判決            98年度交簡上字第28號
上  訴  人  臺灣宜蘭地方法院檢察署檢察官
上  訴  人
即  被  告  乙○○
被      告  丁○○
上列上訴人因被告過失傷害案件，不服本院於民國98年6月30日
以98年度交簡字第368號所為第一審判決（檢察官聲請簡易判決
處刑案號：98年度調偵字第12號），提起上訴，本院判決如下：
    主  文
上訴駁回。
乙○○、丁○○均緩刑貳年。
    事  實
一、丁○○係黔隆企業有限公司員工，以送貨為業，為從事駕駛
    業務之人。丁○○於民國97年5月3日15時30分許，駕駛車牌
    號碼9T-9411號自用小貨車搭載戊○○，沿宜蘭縣冬山鄉○○路由西往東方向行駛，於行經香中路與東城路交岔路口時
    ，本應注意行經閃光黃燈號誌路口應減速接近，注意安全，
    小心通過，依當時情形並無不能注意之情事，卻疏未注意，
    適乙○○駕駛車牌號碼7633-EF號自用小客車搭載丙○○、
    甲○○，沿宜蘭縣冬山鄉○○路由南往北方向行駛，於行經
    該交岔路口時，本應注意行經閃光紅燈號誌路口時，車輛應
    減速接近，先停止於交岔路口前，讓幹道車優先通行後認為
    安全時，方得續行，依當時情形並無不能注意之情事，卻疏
    未注意，丁○○、乙○○二人所駕駛之車輛遂於前揭交岔路
    口發生碰撞，致丁○○受有前額及頭皮撕裂傷、右手肘擦傷
    等傷害；戊○○受有左膝撕裂傷、多處擦挫傷等傷害；乙○○受有頭部外傷及撕裂傷等傷害；丙○○受有右肱骨粉碎性
    骨折併橈神經損傷、右側肱二頭肌斷裂、左股骨股骨頸基底
    部及轉子下骨折等傷害；甲○○受有頭皮挫傷及撕裂傷、背
    部挫傷及下肢多處挫傷等傷害。嗣經警到場處理，始悉上情
    。
二、案經丁○○、戊○○對於乙○○提出告訴，乙○○、丙○○
    、甲○○對於丁○○提出告訴，並由宜蘭縣政府警察局羅東
    分局報告臺灣宜蘭地方法院檢察署檢察官偵查後聲請簡易判
    決處刑。
    理  由
一、訊據被告丁○○坦承有於上揭時、地駕駛自小貨車與被告乙○○所駕駛之自小客車發生碰撞，使上訴人乙○○、告訴人
    丙○○、甲○○受有前述傷害等情不諱，核與證人戊○○陳
    述車禍發生之情節相符，亦與上訴人即被告乙○○、告訴人
    丙○○、甲○○指述因車禍受傷等情相符，並有道路交通事
    故調查報告表（一）、（二）、道路交通事故現場圖、乙○○、丙○○、甲○○之診斷證明書及現場照片12張在卷可稽
    ，足認被告丁○○之自白與事證相符，堪認屬實。被告丁○○雖辯稱：伊並非以駕車為業云云。惟被告丁○○於偵查中
    即已明確自承：伊為黔隆企業有限公司（下稱黔隆公司）員
    工，肇事當時係欲前往龍德工業區送貨途中，車上裝載塑膠
    袋、打包袋等語；另於原審開庭調查時亦坦稱：伊平常工作
    是隨車搬貨，當天是公司派去龍德工業區等語；且經本院傳
    訊證人陳翕祥證稱：黔隆公司業務係做包裝副料，就是箱子
    用的塑膠袋，丁○○在黔隆公司上班負責整理及點貨，在公
    司出車時也會幫忙送貨，肇事當天丁○○有詢問伊是否有貨
    要送並察看貨單後駕車送貨等語。據此，縱被告丁○○平日
    於黔隆公司係以整理及點貨為主要業務，惟顯然時有兼為黔
    隆公司駕車送貨之行為，且觀諸於肇事當時丁○○所駕駛自
    小貨車上仍裝載有黔隆公司貨物情形，於肇事之際，被告丁○○駕車應係於前往送貨途中，堪予認定。按刑法上所謂業
    務，係指以反覆同種類之行為為目的之社會活動而言，一人
    不以一種業務為限，其所兼職任何一業務因不慎有致人於死
    傷之行為，即應負業務上過失責任（最高法院69年台上字第
    4047號判例、83年度台上字第862號判決、90年度台上字第
    6169號判決、96年度台上字第1313號判決參照）。被告丁○○既兼為黔隆公司駕車運送貨物，當即係以駕車送貨為業，
    為從事駕駛業務之人甚明，其於執行駕駛業務之際不慎肇事
    致人受傷，自應負業務上過失責任。是被告丁○○前揭辯解
    ，洵不足採。
二、訊據上訴人乙○○固坦承有於前揭時、地駕駛自小客車與被
    告丁○○駕駛之自小貨車發生碰撞，使被告丁○○、戊○○
    受有前述傷害等情不諱，惟辯稱：丁○○駕車行經該交岔路
    口時應係要左轉而非直行，且伊有察看左右無來車始通過該
    交岔路口，於伊車身通過路口後才遭丁○○駕車自伊車輛左
    後方撞擊，伊無過失云云，並據此理由提起上訴。惟查：
  (一)本件肇事當時，被告丁○○係駕駛自用小貨車沿宜蘭縣冬山
    鄉○○路由西往東方向行駛，直行欲往龍德工業區一情，業
    據被告丁○○於警詢及檢察官偵訊時供述明確，核與被告丁○○所搭載之告訴人戊○○於警詢時陳述之兩車行進方向相
    同，堪認屬實。而上訴人乙○○、告訴人丙○○及甲○○於
    警詢及檢察官偵訊時均陳稱於肇事當時不知道丁○○行車方
    向等語，則上訴人乙○○於嗣後指稱被告丁○○當時係欲駕
    車左轉云云，應屬臆測之詞，自難採信。
  (二)復徵諸卷附之道路交通事故現場圖、現場照片及上訴人所提
    出之車損照片（97年度他字第792號偵卷第20、21頁），被
    告丁○○之自小貨車車頭為藍色、車廂為白色，上訴人自小
    客車車身為金色，被告丁○○自小貨車肇事後向右翻覆，且
    車尾緊鄰上訴人乙○○自小客車車尾，而上訴人乙○○自小
    客車上之撞擊痕跡，除前方引擎蓋因撞擊路邊號誌燈桿而凹
    陷外，另有左前側車門凹陷、左後方車尾凹陷之情形，且該
    左前側車門凹陷處明顯留有藍色油漆刮痕，該左後方車尾凹
    陷處則無。據此研判，本件肇事過程應係被告丁○○駕駛自
    小貨車於沿宜蘭縣冬山鄉○○路由西往東方向直行，上訴人
    乙○○駕駛自用小客車沿宜蘭縣冬山鄉○○路由南往北方向
    直行，雙方於行經香中路與東城路交岔路口時，被告丁○○
    駕駛之自小貨車車頭撞擊上訴人乙○○自小客車左前側車門
    處後，而於翻覆之際，其車廂再撞擊上訴人乙○○自小客車
    左後方車尾。是以，本件二車發生撞擊時，上訴人乙○○駕
    駛車輛應係與被告丁○○駕駛車輛同時到達路口，而非如上
    訴人乙○○供稱於伊通過路口後遭丁○○駕車自左後方追撞
    ，故上訴人乙○○於通過上揭路口時，如有停車察看左右來
    車，於其視線範圍內，應可注意到自左方駛來之被告丁○○
    自小貨車甚明。此外，於該交岔路口，上訴人乙○○行向之
    燈光號誌為閃光紅燈，被告丁○○行向之燈光號誌為閃光黃
    燈，有道路交通事故調查報告表（一）、（二）、道路交通
    事故現場圖在卷可稽，而被告丁○○、戊○○因本件車禍受
    有前揭傷害，亦有渠等二人之診斷證明書附卷為證，堪予認
    定。
三、按汽車行駛至交岔路口，應遵守燈光號誌；又閃光黃燈表示
    「警告」，車輛應減速接近，注意安全，小心通過；閃光紅
    燈表示「停車再開」，車輛應減速接近，先停止於交岔路口
    前，讓幹道車優先通行後認為安全時，方得續行。道路交通
    安全規則第102條第1項第1款、道路交通標誌標線號誌設置
    規則第211條第1項第1款、第2款定有明文。查被告丁○○駕
    駛自小貨車行經該交岔路口，若果有遵守閃光黃燈號誌，而
    採取減速措施，當可發現上訴人乙○○駕駛之自小客車欲穿
    越該路口而及時閃避，不至於與上訴人乙○○駕駛之自小客
    車發生碰撞甚明；而上訴人乙○○駕駛自小客車行經該交岔
    路口，若能遵守閃光紅燈號誌，先停止於該交岔路口前，讓
    幹道車即被告丁○○車輛優先通行，當能避免與被告丁○○
    車輛發生碰撞甚明；又被告丁○○、上訴人乙○○均無何不
    能注意之情事，被告丁○○卻未減速接近小心通過、上訴人
    乙○○則未停止、讓幹道車先行，終至兩車於該交岔路口發
    生碰撞，被告丁○○、上訴人乙○○皆顯有違反上開注意義
    務之過失，且本件前經檢察官送請鑑定肇事責任，經台灣省
    基宜區車輛行車事故鑑定委員會以97年9月10日基宜鑑字第0
    975001855號函附鑑定意見書、台灣省車輛行車事故覆議鑑
    定委員會以98年3月3日覆議字第0986200709號函附鑑定意見
    亦同此認定。又被告丁○○、上訴人乙○○行車時本應注意
    前開規定，且依當時情形並無不能注意之情，卻疏未注意，
    而兩車於該交岔路口發生碰撞，致被告丁○○及其所搭載之
    告訴人戊○○、上訴人乙○○及其所搭載之告訴人丙○○、
    甲○○受有如前所述之傷害，被告丁○○、上訴人乙○○之
    行為顯有過失，被告丁○○之過失行為並與上訴人乙○○、
    告訴人丙○○、甲○○之傷害有相當因果關係；上訴人乙○○之過失行為並與被告丁○○、告訴人戊○○之傷害有相當
    因果關係。是雖被告丁○○、上訴人乙○○對於本件車禍肇
    事均有過失，然此僅屬民事上過失責任分擔問題，二人均不
    能據此作為卸免過失罪責之論據。從而，本件被告丁○○、
    上訴人乙○○之犯行均屬明確，應依法論科。至告訴人丙○○指稱伊因本件車禍所受傷害已達重傷程度云云，惟經本院
    函詢財團法人羅許基金會羅東博愛醫院回覆：丙○○目前右
    手手指無法全部伸直，有攣縮情形，左下肢在他院行再固定
    手術，功能上有部分之障礙，但不至於至失用之程度等語，
    有該院98年10月12日（九八）羅博醫字第2009100061號函附
    病情摘要及病歷影本在卷可稽，應足認告訴人丙○○因本件
    車禍所致傷害，尚未達刑法第10條第4項第4款所謂重傷害之
    程度甚明。
四、核被告丁○○所為，係犯刑法第284條第2項前段之業務過失
    傷害罪，上訴人乙○○所為，係犯刑法第284條第1項前段之
    過失傷害罪。又被告丁○○係以一過失行為，分別致乙○○
    、丙○○、甲○○受傷；上訴人乙○○係以一過失行為，分
    別致丁○○、戊○○受傷；二人各係一行為而觸犯數個業務
    過失傷害、過失傷害罪，均為想像競合犯，應從一重論以一
    業務過失傷害罪、過失傷害罪。原審以被告丁○○、上訴人
    乙○○罪證明確，各論處有期徒刑2月，如易科罰金，均以
    新台幣1,000元折算1日，雖未論述前揭想像競合犯部分，惟
    應僅係漏載，其認事用法尚無不合，量刑亦屬允當，上訴人
    乙○○執前揭辯解、檢察官據乙○○前揭辯解及告訴人丙○○具狀陳稱伊受有重傷云云提起上訴，指摘原判決不當，為
    無理由，應予駁回。惟念被告丁○○、上訴人乙○○均未曾
    受有期徒刑以上刑之宣告，此有臺灣高等法院檢察署刑案紀
    錄簡覆表附卷足參，因一時疏忽而肇事，然經此偵審教訓，
    當知警惕，且告訴人等已表示不追究渠等刑事責任，是可認
    其二人應無再犯之虞，本院認前所宣告之刑均以暫不執行為
    適當，爰併均宣告緩刑2年，以啟自新。
據上論斷，應依刑事訴訟法第455條之1第1項、第3項、第368條
、刑法第74條第1項第1款，判決如主文。
本案經檢察官劉憲英到庭執行職務
中    華    民    國   99     年    3     月    11    日
                  交通法庭審判長法  官  林楨森
                                法  官  鄧晴馨
                                法  官  陳雪玉
以上正本證明與原本無異。
本件不得上訴。
                                書記官  陳建宇
中    華    民    國    99    年    3     月    11    日
附錄本案論罪科刑法條：
中華民國刑法第284條
（過失傷害罪）
因過失傷害人者，處6月以下有期徒刑、拘役或5百元以下罰金，
致重傷者，處1年以下有期徒刑、拘役或5百元以下罰金。
從事業務之人，因業務上之過失傷害人者，處1年以下有期徒刑
、拘役或1千元以下罰金，致重傷者，處3年以下有期徒刑、拘役
或2千元以下罰金。

司法院資訊處製作；財團法人民間司法改革基金會備份。
